【裁判字號】    97,上訴,5831
【裁判日期】    980218
【裁判案由】    殺人未遂
【裁判全文】
臺灣高等法院刑事判決                97年度上訴字第5831號
  上  訴  人  臺灣桃園地方法院檢察署檢察官
  上  訴  人
  即  被  告  甲○○
                      2號
                      （現另案於臺灣桃園監獄執行中）
  選任辯護人  林  凱律師
              趙立偉律師
上列上訴人因殺人未遂案件，不服臺灣桃園地方法院97年度訴字
第500號，中華民國97年11月6日第一審判決（起訴案號：臺灣桃
園地方法院檢察署97年度偵字第4679號），提起上訴，本院判決
如下：
    主  文
上訴駁回。
    事  實
一、甲○○曾任職於桃園縣龍潭鄉○○路4號之「媚景PUB」，因
    乙○○與友人翁崇峻於民國96年1月12日晚上在「媚景PUB」
    消費，乙○○表示要請客卻未付款即欲自店門口離去，「媚
    景 PUB」之老闆綽號「阿國」之彭鳳甲以電話聯絡甲○○及
    陳孝祖前來協助處理，陳孝祖旋夥同姓名年籍不詳之成年男
    子2名到「媚景PUB」門口，進而與乙○○發生爭執，斯時甲
    ○○駕駛銀色自用小客車趕到，彭鳳甲見狀先將翁崇峻拉到
    一旁，甲○○、陳孝祖及姓名年籍不詳之成年男子 2名，先
    在「媚景 PUB」門口圍毆乙○○，期間甲○○返回所駕駛之
    自用小客車上取鋁棒毆打乙○○，惟甲○○竟仍不願善罷甘
    休，其明知西瓜刀為堅硬之金屬製品，且刀面鋒利，若持之
    往人體要害腹部等處猛砍，足以致人於死，竟基於殺人之故
    意，復返回前開自用小客車上，取出預藏之西瓜刀，進而持
    西瓜刀猛砍乙○○腹部，造成乙○○受有肝腎撕裂傷、橫隔
    膜破裂之傷害，並肇致乙○○肚破腸子外流，不支倒地且大
    量失血後，在場之人見狀乃報警處理，嗣經救護人員緊急將
    乙○○送往國軍桃園總醫院急救，始倖免於死。
二、案經乙○○訴由桃園縣政府警察局龍潭分局報請臺灣桃園地
    方法院檢察署檢察官偵查起訴。
    理  由
一、按被告以外之人於審判外之言詞或書面陳述，除法律有規定
    者外，不得作為證據，刑事訴訟法第159條第1項定有明文，
    是以傳聞證據原則上固無證據能力，惟如法律別有規定者，
    即例外認有證據能力。經查：
(一)按被告以外之人於偵查中向檢察官所為陳述，除顯有不可信
    之情況者外，得為證據，刑事訴訟法第159條之1 第2項定有
    明文。查關於證人乙○○、彭鳳甲及李尹禎於偵查中向檢察
    官所為之陳述，細稽渠等偵查中之所證，不僅具體明確，並
    均係在檢察官告以偽證罪之處罰規定以後，始具結陳述。此
    有檢察官歷次訊問筆錄暨各該證人結文在卷可考。是上開陳
    述內容之任意性，自已足供擔保。此外，本案復未見檢察官
    在偵查中有何違法取供而不具信用性之情事，應認上開陳述
    「非顯不可信」；況證人乙○○及彭鳳甲於原審法院審理時
    ，均經具結後為被告甲○○及其辯護人行使詰問之權，洵無
    妨害被告甲○○防禦權之虞，故依諸上開規定，前揭證人於
    審判外之陳述，自均有證據能力。
(二)關於證人乙○○、彭鳳甲及翁崇峻於警詢時向司法警察所為
    之陳述，渠等於警詢之所證，雖未經具結擔保，然其內容實
    與渠等於檢察官偵查中之所證相若，足見證人乙○○、彭鳳
    甲及翁崇峻亦應係本於真意始為如警詢筆錄所載之供述；兼
    之本案亦未見司法警察有何違法取供之情事，雖此部分供述
    資料尚非證明本案犯罪事實存否之所必要（因證人於警詢時
    所證內容，與其偵查中之所證，實相差無幾；刑事訴訟法第
    159條之2規定參照），且本院審酌證人乙○○、彭鳳甲及翁
    崇峻於原審法院審理時，均經具結後為交互詰問，洵無妨礙
    被告甲○○防禦之權，故依諸上開規定，前揭證人於審判外
    之陳述，亦均有證據能力。
(三)又被告以外之人於審判外之陳述，雖不符同法第159條之1至
    第159條之4之規定，而經當事人於審判程序同意作為證據，
    法院審酌該言詞陳述或書面陳述作成時之情況，認為適當者
    ，亦得為證據。當事人、代理人或辯護人於法院調查證據時
    ，知有第159條第1項不得為證據之情形，而未於言詞辯論終
    結前聲明異議者，視為有前項之同意，此據同法第159條之5
    規定甚明。本件以下實體所認定之證據，如屬傳聞證據，因
    公訴人、被告及其選任辯護人均先後於本院準備程序中及審
    判期日表示無意見，且迄至言詞辯論終結前亦未再聲明異議
    ，而本院審酌上開證據資料製作時之情況，尚無違法不當之
    瑕疵，且為證明本件犯罪事實所必要，亦應認為有證據能力
    。
二、訊據上訴人即被告甲○○供承曾任職於桃園縣龍潭鄉○○路
    4號之「媚景PUB」，於96年1月12日晚上，因接獲「媚景PUB
    」老闆彭鳳甲來電表示告訴人乙○○於店內消費後未付錢，
    並在店內滋事，旋駕車前往「媚景 PUB」，抵達現場後，曾
    將原置於車內之西瓜刀取下車，並與告訴人乙○○等人發生
    爭吵及扭打，嗣告訴人乙○○腹部有遭人持刀揮砍腹部，因
    而受有上述傷害等事實，惟矢口否認有公訴人指訴之殺人未
    遂之犯行，並辯稱：伊只有拿鋁棒毆打乙○○之頭部、背部
    ，並沒有持刀砍殺乙○○，只是拿西瓜刀嚇乙○○而已，係
    陳孝祖跟伊說是他拿刀殺傷乙○○的腹部，當時現場很亂，
    伊看到乙○○倒地且流血，就趕快逃離現場云云，惟查：
(一)依證人彭鳳甲於原審法院審理時證稱：當天係因翁崇峻和乙
    ○○在伊店內消費，後來要買單，但二人好像身上沒有錢，
    伊攔他們，然後才發生本件衝突云云，此證人即被害人乙○
    ○於警詢時亦稱：伊不知道在「媚景PUB」喝酒於離去時有
    無付帳云云（見偵查卷宗第41頁），嗣於偵查中證稱：當天
    有去「媚景PU B」消費，但伊不知道共消費多少金額，因是
    翁崇峻說要請伊去，所以付帳是由翁崇峻處理，伊不知道翁
    崇峻是否有付帳云云（見偵查卷第37頁），暨於原審法院審
    理時證稱：96年1月12日晚上有去「媚景PUB」消費，有與人
    發生口角，因當時有點醉，現在也記不得跟誰發生口角云云
    （見本院卷第187至188頁），另證人翁崇峻於原審法院審理
    時供稱：當天伊跟乙○○一起在乙○○朋友家喝酒，之後又
    去「媚景 PUB」，乙○○說要請客，但沒有帶錢，因伊有認
    識店裡面的人，所以他們同意伊離開，伊離開時，乙○○已
    經先離開，並不知道為何有一群人找乙○○麻煩云云（見原
    審卷第 109至110、113頁），由上開情詞可知，告訴人乙○
    ○與翁崇峻有於上開時間前往「媚景 PUB」消費卻未付款即
    欲離去，為本件衝突發生之導因。又依證人彭鳳甲於警詢、
    偵查中及原審法院審理時證稱：當天伊看他們二人似乎故意
    不付錢而假裝在店門口爭吵，便站在大門邊防止二人耍賴脫
    逃而儘量不要讓二人離開，但二人一直往門口走，伊也跟著
    出去，就看到陳孝祖，伊有跟陳孝祖表示乙○○他們喝酒不
    付錢，陳孝祖自己跑去跟乙○○爭執為何喝酒不付錢，伊就
    去攔翁崇峻，又當時伊攔著翁崇峻，所以沒有去注意陳孝祖
    與乙○○，但有聽到陳孝祖與乙○○起爭執，就在陳孝祖與
    乙○○發生爭執時，甲○○開銀色的車到現場，甲○○下車
    後，也有跟乙○○吵架，此外除了陳孝祖、甲○○與乙○○
    發生爭吵外，還有二個人站在旁邊，但伊不知道他們是誰，
    另伊原名彭治國，所以老朋友都叫伊「阿國」云云（見偵查
    卷第47至48、78至79頁及原審卷第115至116、118至121、12
    3、124 頁），且參以證人即「媚景PUB」員工李尹禎於偵查
    中證稱：甲○○一開始沒有在店裡，是後來才來的，甲○○
    一來就跟客人發生爭吵，因為客人沒有付錢，當時彭鳳甲也
    有在現場云云（見偵查卷第70、71頁），另徵之被告甲○○
    於警詢、偵查及原審審理中均自承：當天係因綽號「阿國」
    的彭鳳甲打電話叫伊及陳孝祖去處理事情，而陳孝祖還有叫
    另外 2個朋友到場，伊剛好在附近就自己駕駛銀色的自用小
    客車前往「媚景 PUB」，伊到現場時，陳孝祖已經跟乙○○
    吵起來，伊先跟彭鳳甲說話，彭鳳甲表示乙○○酒醉不付錢
    ，伊就過去質問乙○○為何不付錢並與乙○○發生衝突等語
    不諱，互核證人彭鳳甲、李尹禎之證詞及被告甲○○之供述
    ，足見乙○○與翁崇峻因喝酒未付款，證人彭鳳甲遂以電話
    聯絡被告甲○○及陳孝祖前來協助處理，陳孝祖遂夥同 2名
    友人到場，進而與乙○○發生爭執，被告甲○○亦駕駛銀色
    自用小客車前往，亦與告訴人乙○○發生口角等情，應堪認
    定。
(二)依證人乙○○於警詢中指述：當天伊步出 「媚景PUB」門口
    ，突然撞見有1部銀色自用小客車開過來停在「媚景PUB」門
    口，車上下來 4名男子圍住伊不分青紅皂白直接對伊拳打腳
    踢，伊被打到倒臥在地，當時伊轉頭看到其中有 1男子手持
    長刀（約30公分長），隨後伊感到右後腹有被砍傷，該 4名
    男子見伊倒地後就迅速逃離現場，又對拿刀殺伊的那名男子
    印象深刻，如果拿照片給伊看，一定認的出來，警方所提示
    之編號 1至8號之照片，經伊確認編號4（甲○○）就是拿刀
    殺伊的男子，當時也只有甲○○拿刀云云（見偵查卷第36至
    38頁），復於偵查中具結證稱：當天伊從「媚景 PUB」走出
    來，就被砍了，對方有 4、5人，又伊被砍完後，看到有1人
    手持30分長刀，就是編號4之人，其餘之人伊不認識云云（
    見偵查卷第54至55頁），嗣於原審法院審理時另證稱：當天
    晚上發生口角後，伊走出門口，就看到3、4人走過來，伊一
    開始不是跟被告發生爭執，一開始爭執的人是否是陳孝祖已
    經沒有印象，也不記得之後有無跟被告發生爭吵，但3、4人
    包括在庭的被告就一起打伊，伊頭部好像是被木頭打到，伊
    倒地之後，他們就一哄而散，伊站起來時，才知道被砍，沒
    有看到砍伊的人是誰，但轉頭時有看到有2、3人，而被告距
    離伊5、6公尺的地方，因為時間太久，現在不記得被告那時
    是否手持30公分長刀，又3、4人毆打伊時，伊知道前方他們
    有拿木棍，被告是在背後，不知道被告拿什麼，在視線所及
    並沒有看到刀子，伊回頭看時有看到金屬亮亮，像刀子的東
    西，另在衝突過程中，回頭只看到 1把刀，而伊於偵查中的
    回答是實在等詞（見原審卷第188至194頁），互核證人乙○
    ○於警詢及偵查中證述之情節大致相符，若不是其親身經歷
    ，亦無可能於警詢及偵查中就相關情節大致上猶能在事後鉅
    細靡遺的描述具體內容，足徵證人乙○○所述有遭人毆打且
    遭被告甲○○持西瓜刀揮砍腹部之情無誤。雖證人乙○○於
    原審法院審理時改稱沒有看到持刀砍殺之人為何云云，惟按
    證人恐遭報復或有其他考量而撇清或迴護被告之說詞，乃人
    情之常，而衡以證人乙○○於遭被告砍殺後，係先經由警員
    及檢察官之訊問，當時尚未與被告洽談賠償等和解事宜，亦
    較無機會與被告接觸，亦無餘暇思索是否藉詞掩飾被告罪行
    之際，其並明確指證被告甲○○即為該持刀刺殺其腹部之人
    ，而證人乙○○於警詢至原審法院審理到庭作證止，相隔甚
    久，雙方並業已和解，且支付賠償金額，難謂其非無串供迴
    護之虞，是以證人乙○○於警詢及偵查時在前開環境因素所
    為之陳述，自具有極高度之可信性。抑且，證人乙○○與被
    告甲○○，彼等無怨懟或金錢糾紛及仇恨，此據被告甲○○
    供述在卷（見偵查卷第10頁），衡情證人乙○○當無虛構情
    節無端誣陷被告甲○○入罪之理，則證人乙○○於原審法院
    審理時所稱沒有看到持刀砍殺之人為何云云，乃屬迴護被告
    甲○○之詞，不足採信，是堪認告訴人乙○○於上開時、地
    遭 4人共同圍毆後，復遭被告持刀自其後方揮砍腹部，並受
    有上述傷害等情。
(三)另參以證人翁崇峻於警詢時亦證稱：當天伊跟乙○○喝酒結
    束，剛步出店門口後，一台銀色轎車，突然駕駛至店門口，
    下來5個人，要找乙○○麻煩，當時彭鳳甲就將伊拉到一旁
    ，該4、5名男子就開始辱罵並毆打乙○○，後來又有4、5名
    男子一起加入圍毆，打了約3分鐘後，乙○○被打倒在地，
    而那一群人就散開離去，伊立即衝上去幫忙，就看見乙○○
    的腹部被砍殺，又伊只看見他們毆打乙○○，沒有注意手上
    有無持物品云云（見偵查卷宗第45頁），嗣於原審法院審理
    時另具結證稱：當天伊知道有自小客車到現場，因為天色暗
    ，所以不確定是什麼顏色，只確定有一部車到後，有人從車
    子下來，後來就發生這些打鬥的事情，又伊看到小客車是下
    來3至5人，伊雖有在場，但因為現場有一個變電箱所以沒有
    看到他們在做什麼，後來上去看，乙○○就躺在那裡，全身
    是血云云（見原審卷第111、113頁），互核各該證詞，大致
    相符而無左異，復衡以證人翁崇峻與被告甲○○並無金錢糾
    紛或宿怨，證人翁崇峻斷無甘冒偽證刑責來誣攀構陷被告甲
    ○○之動機，足見翁崇峻前揭證述，值堪信實，亦堪認告訴
    人乙○○確實有遭人毆打且被砍傷等情甚明。雖證人翁崇峻
    於警詢中證述：一開始有4、5人，之後又有4、5人加入圍毆
    等詞，然其於原審法院審理時則證稱：當時看到車子下來 3
    至 5人等語，雖證人翁崇峻就有關案發時究竟有多少人毆打
    告訴人乙○○有不一致，然由其證述有看到有多人在場毆打
    告訴人乙○○，且確實有看到告訴人乙○○被砍傷等情之陳
    述，是其證詞仍屬可信，尚不影響其證詞之憑信性。
(四)復佐以證人彭鳳甲於警詢時供稱：當天因乙○○與翁崇峻耍
    賴要逃走，伊因此站在大門口，沒有多久就看到有 1自小客
    車疾駛而來停在門口，看見有 1個人從該駕駛座下來，該名
    男子立即找上乙○○，當時看見他們吵得很厲害，伊看見情
    形不對就把翁崇峻推開並閃開回到店內，伊沒有看見乙○○
    被殺，經警方告知才知道，又伊不認識殺乙○○的人云云（
    見同上偵查卷宗第48至49頁），復於偵查中證稱：伊認識甲
    ○○及陳孝祖，又當天在「媚景 PUB」門口有發生爭吵及有
    人遭砍殺的事件，當時伊人在附近，伊看到的情況是客人喝
    醉酒，在櫃台要結帳付不出錢，2個客人就在吵架，一直往
    門口走，伊看到也跟著出去，出去後就看見陳孝祖，陳孝祖
    跟其中1個客人吵架，伊跟另1個客人說話，甲○○事後才來
    ，沒有注意為何會砍人，但回頭看時，地上已經一灘血，不
    知道是誰砍的云云（見同上偵查卷宗第78至80頁），嗣於原
    審法院審理時另證稱：陳孝祖與乙○○發生爭執時，伊看到
    被告開銀色的車到現場，被告也有下來，也跟乙○○吵架，
    又當天除了陳孝祖與被告跟乙○○發生爭吵外，還有其他2
    人站在旁邊，但伊不知道他們是誰，伊回頭時才看到乙○○
    倒在地上，當時陳孝祖及被告都還在現場云云（見原審卷第
    11 9、121、122頁），依證人彭鳳甲上開情詞並互核證人翁
    崇峻及告訴人乙○○之前開證述，可見其於原審法院審理時
    證述陳孝祖與被告甲○○有與告訴人乙○○發生爭執，此外
    另有二名其所不認識之人在場，之後告訴人乙○○被砍殺倒
    地一節，實屬可信。至其於警詢中表示：僅有 1人開車到場
    ，進而與乙○○發生口角，伊不認識該人云云，暨於偵查中
    所證述：僅有陳孝祖與乙○○發生爭執等詞，此部分顯與其
    於原審法院審理中之證詞不一，自難盡信，況依證人彭鳳甲
    於偵查中供稱：認識被告甲○○，被告甲○○為伊之前同事
    ，伊也認識陳孝祖云云（見偵查卷第78頁），是證人彭鳳甲
    此部分所述顯係為迴護被告甲○○之詞，自不足採，益徵告
    訴人乙○○確實有與陳孝祖及被告甲○○發生爭執，並有另
    姓名年籍不詳之 2名成年人在旁，且告訴人乙○○確有遭砍
    傷之情至明。
(五)被告雖堅詞否認有持西瓜刀砍殺告訴人乙○○，並辯稱伊只
    有持鋁棒打乙○○之頭部及背部，陳孝祖跟伊說是其拿刀殺
    傷乙○○的腹部云云，茲查陳孝祖業已死亡，有其個人戶籍
    資料查詢結果單附於偵查卷可參，致無從傳訊到場調查，惟
    查告訴人乙○○如何於上開時地因與被告及陳孝祖等人發生
    口角衝突，遭被告持西瓜刀自後方揮砍腹部，而受有肝腎撕
    裂傷、橫隔膜破裂等傷害，業據告訴人乙○○指訴綦詳如上
    ，並有國軍桃園總醫院附設民眾診療服務處診斷證明書乙紙
    附卷可稽（見偵查卷第43頁），告訴人乙○○於警詢及偵查
    中並明確指認持刀殺伊的男子就是經警提示之10人照片中編
    號 4相片之人（即被告甲○○），並供稱因伊只看到被告甲
    ○○拿刀，所以可以確認，又被砍完之後，有回頭看，看到
    有1人手持30公分的長刀，該人就是編號4之人（即被告甲○
    ○）等語（見偵查卷第38頁），雖其於原審法院院審理時改
    稱：伊被砍後，轉頭時，有看到被告站在離伊5、6公尺距離
    的地方，但因為時間太久，不記得被告是否持30公分的長刀
    云云（見原審卷第189至190頁），惟按一般經驗法則，人之
    記憶本會隨著時間而逐漸模糊，從而證人乙○○於警詢及偵
    查中距離案發時間較近，其記憶理應較為清晰，且當時尚未
    與被告洽談賠償等和解事宜，亦較無機會與被告接觸，亦無
    餘暇思索是否藉詞掩飾被告罪行之際，是其於警詢及偵查中
    所指，應屬可信，足見當日持刀砍傷告訴人乙○○之人為被
    告甲○○無訛。況告訴人乙○○於原審法院審理時亦證稱：
    除了可以指認被告以外，其他人沒有辦法指認云云（見原審
    卷第 193頁），以此告訴人乙○○與被告甲○○等人均素昧
    平生，毫不相識，若非確有遭被告甲○○持刀砍殺，所受之
    遽痛致對被告甲○○之容貌記憶深刻，又何以其獨對被告甲
    ○○有印象而可堅定及清楚指認。而被告亦不否認至現場後
    ，曾持原置於其車內之西瓜刀下車之情，另經本院勘驗現場
    光碟所示：畫面10：39：11有一部銀色自用小客車駛至、畫
    面10：39：15有一人從銀色自用小客車駕駛座下車（無法看
    到正面，辯護人稱該人即是被告，被告亦不否認）、畫面10
    ：40：03有人開啟前方車門、畫面10：40：07從前座位置拿
    出東西、畫面10：40：19該人又回車左前座，右手持長條東
    西離開（辯護人稱：該東西就是鋁棒）、畫面10：40：35該
    人探頭進入副駕駛座，又退出關上車門，畫面10：40：51該
    車後方其中站立的一人，其左手有一延伸影線（辯護人稱該
    人手持長條狀物品，檢察官稱認係光影，不是實物），依上
    開勘驗結果所示，並未見有其他人接近被告甲○○所駕駛之
    該部銀色自用小客車，僅見被告甲○○自車上拿取”長條物
    品”下車之事實，雖無法從現場光碟判斷該長條物品究係西
    瓜刀或是被告及其辯護人所稱之鋁棒，惟被告既供承確有自
    車上拿取西瓜刀，且依被告供稱並未將西瓜刀交與他人云云
    ，至辯護人雖辯稱依上揭現場光碟顯示該車後方其中站立的
    一人，有手持長條狀物品，惟並無法確認該人所持之物即係
    西瓜刀或其他刀械，而告訴人乙○○於警詢及偵查中復一再
    指證述係遭被告持西瓜刀自後方揮砍受傷，堪認當日持刀揮
    砍告訴人乙○○之人確係被告甲○○無誤，被告雖辯當時伊
    只有持鋁棒毆打告訴人乙○○，並無持西瓜刀揮砍告訴人云
    云，要屬避重就輕之詞，自難憑採。至被告雖又辯稱伊聽陳
    孝祖說，告訴人乙○○係遭其砍傷的云云，惟查被告及陳孝
    祖分別接獲證人陳鳳甲之電話通知，而趕至現場處理告訴人
    乙○○等人消費不付錢之事，被告於駕車趕至現場時，陳孝
    祖等人已先與告訴人發生爭執，旋被告隨後趕至後亦加入與
    告訴人間之爭執，其間被告並始終在場，若告訴人乙○○係
    遭陳孝祖持刀砍傷，惟何以依被告所述，其竟未見到陳孝祖
    持刀砍傷告訴人乙○○，實有違常理，另依被告所述，案發
    後陳孝祖搭乘其車離開現場，其並未看到陳孝祖持何刀，而
    現場亦未遺有何刀械，是被告所辯係陳孝祖持刀砍傷告訴人
    乙○○云云，無非係欲諉責於已死亡之陳孝祖，殊非可採。
(六)按刑法上殺人未遂罪與傷害罪之區別，端在以加害人於行為
    之初有無戕害他人生命之故意為斷，迭經最高法院揭有判例
    足資參照。至殺人犯意之存否，固係隱藏行為人內部主觀之
    意思，被害人傷痕之多寡、受傷處所是否即為致命部分、傷
    勢輕重程度、加害人下手情形、所用兇器為何，並與被害人
    曾否相識、有無宿怨等情，雖不能執為區別殺人未遂與傷害
    之絕對標準，然非不得旴衡審酌事發當時情況，觀其行為動
    機，視其下手情形、用力輕重、剌傷部位之手段，佐以其所
    執兇器、致傷結果、與被害人之關係暨行為後之情狀等予以
    綜合觀察論斷。本件被告甲○○行兇所使用之西瓜刀1 支，
    為金屬製品，質地堅硬，且刀面鋒利，全長約30公分，其對
    人之身體、生命所構成之威脅遠非徒手毆打或一般小型金屬
    器械所可比擬。又告訴人乙○○因被告甲○○持西瓜刀揮砍
    之行為，受有肝腎撕裂傷、橫隔膜破裂之傷害，業據告訴人
    乙○○指訴綦詳在卷，且有國軍桃園總醫院附設民眾診療服
    務處診斷證明書乙紙附卷可稽（見偵查卷第43頁），而告訴
    人乙○○於警詢及偵查中指證訴：伊驚覺腹部一陣疼痛，一
    看才發現伊腸子都跑出來，伊急忙用手捧住腸子，等待救護
    車到時，伊上車沒多久，就失去意識云云（見偵查卷第36、
    54頁），核與證人翁崇峻於警詢及原審法院審理時證稱：乙
    ○○被打到倒地，一群人就散開離去，伊立即衝上去幫忙，
    就看見乙○○的腹部被砍殺，破一大洞，腸子都流出體外，
    伊立即叫路人報案云云（見偵查卷第45頁及原審卷第111頁
    ）大致相符，且有告訴人腸子外流倒地照片3幀在卷可憑（
    見同上偵查卷宗第23至24頁），顯見告訴人乙○○因遭人持
    刀揮砍腹部，致肚破腸子外流，且失去意識。告訴人乙○○
    於96年1月12日急診入院緊急接受治療，其於急救期間有生
    命危險，住進加護病房，嗣於96年1月16日脫離初步危險，
    轉入一般病房等情，亦有前開國軍桃園總醫院附設民眾診療
    服務處診斷證明書乙紙在卷可查，由上揭說明可知，被告甲
    ○○以西瓜刀揮砍告訴人之身體腹部，而腹部為人身要害，
    以刀面鋒利之西瓜刀猛力揮擊足以致人於死，此為一般人所
    得以預見之事實，亦當為被告甲○○所明知，詎其以西瓜刀
    揮砍告訴人乙○○時，竟選定對人身體重要部位（腹部）揮
    殺，並當場造成告訴人乙○○腸子外流且倒地不起，可知下
    手時力道極為猛烈，並因而導致告訴人乙○○肝腎撕裂傷、
    橫隔膜破裂，致使告訴人乙○○生命一度垂危，幸賴先進醫
    療設備及醫護人員全力搶救，始倖免於死，另查被告於駕車
    趕至現場時，陳孝祖等人已先與告訴人乙○○發生爭執，被
    告並即亦加入與告訴人之爭執，一行人並圍毆告訴人，以當
    時被告及陳孝祖等人之力，實已足教訓酒後消費不付款之告
    訴人，而毋庸使用何刀械，且以當時被告車內置放有西瓜刀
    及鋁棒，若被告僅係欲教訓告訴人，而無殺害告訴人之意圖
    ，則其僅需持用鋁棒即可，何以面對並未持何兇器，且僅告
    訴人一人，竟持鋒利之西瓜刀朝告訴人之腹部猛力揮砍，是
    被告甲○○於案發時確有殺人之故意，乃灼然甚明。又被告
    甲○○自行攜帶西瓜刀1把，並持之砍殺告訴人乙○○，此
    部分並無證據顯示與陳孝祖及姓名年籍不詳之2名成年人具
    有犯意聯絡及行為分擔，而為殺人之共犯，附此敘明。
(七)又辯護人為被告辯護稱：告訴人乙○○於第1 次警詢時完全
    不知遭何人砍殺，何以會在 1週後直接指證被告涉案，而告
    訴人乙○○在完全不認識被告下，其徒憑當日酒醉且慌亂中
    之片段記憶，可信度令人質疑等詞。惟觀之告訴人乙○○於
    第一次警詢中表示：伊不知道、不清楚，只知道會痛云云（
    見偵查卷第48頁），而佐以該調查筆錄記載詢問時間為96年
    1月19日，地點在桃園縣龍潭鄉804醫院331病房，此有桃園
    縣政府警察局龍潭分局龍潭派出所調查筆錄1件在卷可參（
    見偵查卷第39頁），可見警員於案發後7天即前往病房對告
    訴人乙○○製作警詢筆錄時，當時乙○○始從加護病房轉入
    一般病房，其腹部傷口理應尚未痊癒並處於痛楚之情狀，自
    難期待且要求告訴人乙○○面對警員詢問相關問題時有耐心
    且努力回想，亦難執此逕斷告訴人乙○○事後稍微回復後所
    指訴之證詞不可採，是辯護人就此所辯，委無足取。
  綜上，被告所辯各節，要均係卸責之詞，而無足採，事證明確
  ，被告犯行，洵堪認定。
三、核被告甲○○所為，係犯刑法第271 條第2 項、第1 項之殺
    人未遂罪。又其基於殺人之犯意著手殺傷告訴人乙○○，幸
    告訴人乙○○及時送醫治療始未生死亡之結果，爰依刑法第
    25條之規定，按既遂犯之刑減輕之。原審以被告上述犯行，
    事證明確，援引刑法第271條第2項、第1項、第25條之規定
    ，並審酌被告之素行、犯罪之動機、目的、手段，不思循合
    法正當途徑解決紛爭，僅因告訴人喝酒未付款，即憤而持刀
    面鋒利之西瓜刀揮砍告訴人，事後復未盡力協助送醫急救，
    且犯後猶飾謝其責，否認犯行，犯後態度不佳，惟考量已與
    告訴人達成和解並賠償告訴人之損害等一切情狀，量處有期
    徒刑五年六月。復以本件被告所持用以毆打及砍殺告訴人之
    西瓜刀1把及鋁棒1支，均未據扣案，復無證據證明係被告所
    有之物，且被告供承該西瓜刀等物已不見，亦無證據證明為
    違禁物，為免執行之困難，而不予宣告沒收，併於判決理由
    內敘明，經核認事用法並無違誤，而依被告犯罪之動機、行
    兇之手段、犯罪之情節及犯罪後之態度，量刑亦屬允當，被
    告上訴意旨猶執陳詞否認有持刀殺害告訴人乙○○之犯行，
    尚難認有理由，至檢察官上訴意旨以被告僅因告訴人喝酒後
    未付款，即憤而毆打告訴人，並持西瓜刀砍殺告訴人腹部，
    造成告訴人腹部重創，腸子外露並大量失血，足認被告之惡
    性非輕，且犯後始終否認犯罪，飾詞卸責，未見悔意，態度
    惡劣，而指摘原審量刑過輕，惟查被告與告訴人夙無怨隙，
    本次因接獲「媚景PUB」之老闆彭鳳甲電話告知告訴人乙○
    ○在其店內消費後未付款，始前往「媚景PUB」，於與告訴
    人爭執時因年輕氣盛，始持原置於車內之西瓜刀朝告訴人猛
    砍，致告訴人受有上述傷害，然以被告僅持西瓜刀揮砍告訴
    人一刀，告訴人嗣並因及時而倖免於死，並未造成無法彌補
    之結果，被告雖否認有殺害告訴人之犯行，惟被告嗣已與告
    訴人達成和解並賠償告訴人之損害，原審因而審酌被告犯罪
    之情節及犯罪後之態度，量處有期徒刑五年六月，尚難認屬
    量刑過輕，檢察官上訴意旨，亦難認有理由，應予駁回。
據上論斷，應依刑事訴訟法第368條，判決如主文。
本案經檢察官孫冀薇到庭執行職務。
中    華    民    國    98    年    2    月    18    日
                  刑事第十五庭  審判長法  官  吳昭瑩
                                      法  官  李釱任
                                      法  官  張傳栗
以上正本證明與原本無異。
如不服本判決，應於收受送達後10日內向本院提出上訴書狀，其
未敘述上訴之理由者並得於提起上訴後10日內向本院補提理由書
（均須按他造當事人之人數附繕本）「切勿逕送上級法院」。
                                      書記官  李佩真
中    華    民    國    98    年    2     月    18    日
附錄：本案論罪科刑法條全文
中華民國刑法第271條
殺人者，處死刑、無期徒刑或 10 年以上有期徒刑。
前項之未遂犯罰之。
預備犯第 1 項之罪者，處 2 年以下有期徒刑。


司法院資訊處製作；財團法人民間司法改革基金會備份。
